【裁判字號】    97,易,3213
【裁判日期】    971222
【裁判案由】    毒品危害防制條例
【裁判全文】
臺灣臺北地方法院刑事判決              97年度易字第3213號
公  訴  人  臺灣臺北地方法院檢察署檢察官
被      告  甲○○
上列被告因毒品危害防制條例案件，經檢察官提起公訴（97年度
毒偵字第2585號、第3248號），被告於準備程序就被訴事實為有
罪之陳述，經告以簡式審判程序之意旨，並聽取當事人之意見後
，經本院裁定改行簡式審判程序，判決如下：
    主  文
甲○○施用第二級毒品，處有期徒刑肆月，如易科罰金，以新臺
幣壹仟元折算壹日；又施用第二級毒品，處有期徒刑肆月，如易
科罰金，以新臺幣壹仟元折算壹日。應執行有期徒刑陸月，如易
科罰金，以新臺幣壹仟元折算壹日。
    事  實
一、甲○○前(一)於民國90年間因施用第二級毒品案件，經臺灣士
    林地方法院（下稱士林地院）以90年度毒聲字第1277號裁定
    送勒戒處所，施以觀察、勒戒後，認無繼續施用毒品之傾向
    ，於90年10月29日釋放出所，並經臺灣士林地方法院檢察署
    （下稱士林地檢署）檢察官以90年度毒偵字第1654號為不起
    訴處分確定。(二)又於91年間再犯施用第二級毒品案件，經本
    院以91年度毒聲字第1005號裁定送觀察、勒戒後，認有繼續
    施用毒品之傾向，經本院以91年度毒聲字第2344號裁定送強
    制戒治，於92年8 月14日因停止戒治處分釋放出所，並經本
    院以92年度簡字第720 號判決判處有期徒刑4 月確定，於92
    年10月24日易科罰金執行完畢（於本案不構成累犯，詳後述
    ）；另於91年間因偽造有價證券案件，經本院以93年度訴字
    第91號判決判處有期徒刑3 年6 月，並經臺灣高等法院以93
    年度上訴字第3050號判決駁回上訴，再經最高法院於94年4
    月28日以94年度台上字第2193號判決駁回其上訴確定，嗣經
    臺灣高等法院以94年度聲字第633 號裁定，就其所犯上開二
    罪，定應執行刑為3 年8 月確定（於執行時扣除上開已執畢
    之4 月有期徒刑部分），於94年10月28日入監執行，指揮書
    執畢日期為98年2 月27日。(三)又於93年12月底起至94年10月
    間，因施用第一級、第二級毒品案件，經臺灣板橋地方法院
    （下稱板橋地院）以94年度訴字第853 號判決，分別判處有
    期徒刑7 月、5 月，應執行有期徒刑10月確定，並與前揭3
    年8 月有期徒刑接續執行。復經該院以96年度聲減字第3341
    號裁定，就其上開(二)所犯施用第二級毒品案件所處有期徒刑
    4 月，裁減為有期徒刑2 月，並與其所犯上開偽造有價證券
    案件所處有期徒刑3 年6 月，定應執行刑為有期徒刑3 年7
    月，另就其上開(三)所犯施用第一級、第二級毒品案件所處有
    期徒刑7 月、5 月，各裁減為3 月15日、2 月15日，並定應
    執行刑為有期徒刑5 月確定，並仍自94年10月28日起接續執
    行上開各應執行之有期徒刑，指揮書執畢日期為98年6 月20
    日，縮刑期滿執畢日期為98年4 月29日，而於97年1 月31日
    因縮短刑期假釋出監，假釋期間付保護管束，現仍在假釋付
    保護管束期間內。詎甲○○猶不知悔改，明知甲基安非他命
    係毒品危害防制條例所列之第二級毒品，不得非法持有、施
    用，竟仍基於施用第二級毒品甲基安非他命之犯意，於97年
    7 月14日上午8 時許，在臺北縣土城市○○路與學士路交叉
    路口旁，其當時任職之資源回收場廁所內，以玻璃球盛裝甲
    基安非他命，再點火燒烤而吸食煙霧之方式，非法施用第二
    級毒品甲基安非他命1 次；復另行起意，於97年9 月2 日上
    午8 時許，亦於上開相同地點之廁所內，以相同方式非法施
    用甲基安非他命1 次（起訴書誤載為安非他命，業據公訴檢
    察官於本件97年12月15日準備程序期日當庭更正）。嗣因其
    先後於97年7 月16日、同年9 月4 日晚上8 時20分，為臺灣
    臺北地方法院檢察署（下稱臺北地檢署）觀護人及臺北市政
    府警察局文山第二分局警員，經其同意而採集其尿液送驗後
    ，始分別查悉上情。
二、案經臺北地檢署檢察官自動檢舉簽分，及臺北市政府警察局
    文山第二分局報告臺北地檢署檢察官偵查起訴。
    理  由
一、本件被告甲○○所犯非死刑、無期徒刑或最輕本刑為3 年以
    上有期徒刑之罪，亦非高等法院管轄第一審之案件，且被告
    於本院審理時，就被訴事實為有罪之陳述，經告以簡式審判
    程序之旨，並聽取檢察官、被告之意見後，經本院裁定改行
    簡式審判程序。是本件之證據調查，依刑事訴訟法第273 條
    之2 、第159 條第2 項前段規定，不受同法第159 條第1 項
    、第161 條之2 、第161 條之3 、第163 條之1 及第164 條
    至第170 條規定之限制。合先敘明。
二、上揭犯罪事實，業據被告於本院審理時均坦承不諱（見本院
    卷第22至25頁），且被告於前揭時、地，經其同意而分別採
    集之尿液，經各送請台灣檢驗科技股份有限公司、台灣尖端
    先進生技醫藥股份有限公司，均以「EIA 酵素免疫分析法」
    及「GC/MS 氣相層析/ 質譜儀法」檢驗結果，各呈甲基安非
    他命陽性反應（尿液檢體編號各為：第000000000 號、第01
    1927號，濃度各為：1063ng/ml 、18895ng/ml），此有台灣
    檢驗科技股份有限公司於97年7 月25日出具第CH/2008/7065
    8 號濫用藥物檢驗報告、台灣尖端先進生技醫藥股份有限公
    司於97年9 月10日出具報告序號為文山二-3之濫用藥物檢驗
    報告、臺北市政府警察局偵辦毒品案件尿液檢體委驗單、臺
    北地檢署施用毒品犯受保護管束人尿液檢體監管紀錄表各1
    件在卷可稽（見臺北地檢署97年度毒偵字第2585號卷第4 至
    5 頁、97年度毒偵字第3248號卷第7 至9 頁）。而以上開鑑
    驗機構所採前揭氣相層析/ 質譜儀分析法之精確度而論，應
    可剔除「偽陽性反應」之可能，此為毒品檢驗學之常規，亦
    為本院辦理相關違反毒品危害防制條例案件所知悉，是上開
    檢驗結果自屬無疑，足以補強被告上開自白之可信性，並與
    被告之自白相互印證，而足認被告前揭任意性自白與事實相
    符，其於前揭時、地，基於各別犯意，各施用第二級毒品甲
    基安非他命1 次之犯行，均堪認定。
三、按毒品危害防制條例係於92年7 月9 日修正公布，自93年1
    月9 日起施行。修正後已刪除二犯及三犯之規定，一改修法
    前繁雜之處遇程序，僅將施用毒品者簡化區分為初犯、再犯
    ，並認施用毒品者係屬病患性犯人，以觀察、勒戒戒除其身
    癮，並以強制戒治去除其心癮。經觀察、勒戒或強制戒治執
    行完畢釋放後，若係5 年後再犯該條例第10條施用毒品罪者
    ，與同條例第20條第1 項、第2 項關於「初犯」之處理方式
    相同，檢察官應先聲請法院裁定令被告入勒戒處所觀察、勒
    戒，並視有無繼續施用毒品傾向，決定應予釋放、為不起訴
    之處分，或應聲請法院裁定令入勒戒處所強制戒治；若係5
    年內再犯同條例第10條之施用毒品罪者，依同條例第23條第
    2 項規定，檢察官應依法追訴。觀諸該條例第20條第3 項之
    修正理由：「觀察、勒戒或強制戒治5 年後再犯者，顯見前
    所實施之觀察、勒戒或強制戒治已足以遮斷其施用毒品之癮
    ，為期自新及協助其戒除毒癮，對此5 年後再犯者，爰明定
    仍適用初犯之規定，先經觀察、勒戒、強制戒治之程序。」
    及同條例第23條第2 項之修正理由：「為配合簡化施用毒品
    犯之刑事處遇程序，並鑑於經觀察、勒戒或強制戒治執行完
    畢釋放後5 年內再犯者，其再犯率甚高，原據以實施之觀察
    、勒戒及強制戒治既已無法收其實效，自應施以刑事處遇。
    」顯然如施用毒品者係前經觀察、勒戒或強制戒治等治療程
    序執行完畢5 年後，始再施用毒品之「初犯」，因前所執行
    之觀察、勒戒或強制戒治已足收戒除毒癮之效，自應重新執
    行觀察、勒戒或強制戒治等治療程序，並於治療程序執行完
    畢後，由檢察官為不起訴處分，毋庸對之追訴處罰；反之，
    在5 年內再犯之情形，因其先前所為治療程序顯未能收戒斷
    毒癮之效，且考量施用毒品者之再犯率偏高，乃簡化其刑事
    處遇程序，而逕予追訴處罰，不再施以治療程序。參酌上開
    立法理由，修正毒品危害防制條例就施用毒品者，祇於「初
    犯」及「5 年後再犯」二種情形，有其追訴條件之限制，即
    須於初犯經觀察、勒戒或強制戒治釋放後，5 年內均無施用
    毒品之行為，始能認其前所實施之觀察、勒戒或強制戒治已
    足遮斷毒癮，而得於5 年後再犯時，再予適用初犯之規定，
    重行觀察、勒戒等程序；倘5 年內已經再犯，被依法追訴處
    罰，縱其第3 次（或第3 次以上）施用毒品之時間在初犯釋
    放5 年以後，即與「5 年後再犯」之情形有別，且因已於「
    5 年內再犯」，顯見其再犯率甚高，原實施觀察、勒戒或強
    制戒治，已無法收其實效，而無5 年戒斷期之存在，自無再
    經觀察、勒戒及強制戒治之必要，應由檢察官逕行起訴，始
    符新法修正之本旨（最高法院95年度臺非字第59號、第65號
    判決意旨參照）。查被告前於90年間因施用第二級毒品案件
    ，經士林地院以90年度毒聲字第1277號裁定送勒戒處所，施
    以觀察、勒戒後，認無繼續施用毒品之傾向，於90年10月29
    日釋放出所，並經士林地檢署檢察官以90年度毒偵字第1654
    號為不起訴處分確定；復於上開觀察、勒戒執行完畢釋放後
    5 年內之91年間，因施用第二級毒品案件，經本院以91年度
    毒聲字第1005號裁定送觀察、勒戒後，因認有繼續施用毒品
    之傾向，經本院於91年11月20日以91年度毒聲字第2344號裁
    定送強制戒治，於92年8 月14日因停止戒治處分釋放出所，
    並經本院以92年度簡字第720 號判決判處有期徒刑4 月確定
    ，又於93年12月底起至94年10月間止，因施用第一級、第二
    級毒品案件，經板橋地院以94年度訴字第853 號判決應執行
    有期徒刑10月確定等情，有上開不起訴處分書、刑事判決、
    裁定、臺灣高等法院被告前案紀錄表等在卷（見本院卷第26
    至39頁）可稽。是被告於前揭時、地，各再犯本件施用第二
    級毒品之犯行，依上開說明，自與毒品危害防制條例第20條
    第3 項之規定僅得適用於「5 年後再犯」之情形不合，則本
    件公訴人逕行起訴，並無不合。從而，被告本件施用毒品之
    犯行，應依毒品危害防制條例第23條第2 項之規定，各依同
    條例第10條之規定論罪科刑。
四、按甲基安非他命係屬毒品危害防制條例第2 條第2 項第2 款
    所規定之第二級毒品。是核被告所為，係犯毒品危害防制條
    例第10條第2 項之施用第二級毒品罪。被告於施用前持有第
    二級毒品甲基安非他命之低度行為，均為其施用之高度行為
    所吸收，均不另論罪；所犯前開2 次施用第二級毒品罪之犯
    行，犯意各別，行為互異，應予分論併罰。爰審酌被告前已
    因施用毒品觸法，經觀察、勒戒執行完畢，仍未能戒絕，再
    犯本件施用第二級毒品甲基安非他命之犯行，戕害一己之身
    體健康，顯見其尚未杜絕毒癮，自制力不堅，殊無足取；惟
    考量其犯後坦承犯行，態度尚可，及施用毒品僅係戕害本身
    之身心健康，並未對他人權益直接造成危害，及其素行、知
    識程度（高中畢業）、生活經驗等一切情狀，酌情各量處如
    主文所示之刑，並定其應執行之刑及易科罰金之折算標準，
    以示懲儆。又被告前雖曾於91年間因前揭事實欄(二)所示之施
    用第二級毒品案件，經本院以92年度簡字第720 號判決判處
    有期徒刑4 月確定，於92年10月24日易科罰金執行完畢。惟
    因其所犯該罪，與其另犯如前揭事實欄(二)所示之偽造有價證
    券案件，及如事實欄(三)所示之施用第一級、第二級毒品案件
    ，經前揭判決各判處罪刑確定後，經板橋地院以96年度聲減
    字第3341號裁定，就其上開(二)所犯施用第二級毒品案件所處
    有期徒刑4 月，裁減為有期徒刑2 月，並與其所犯上開偽造
    有價證券案件所處有期徒刑3 年6 月，定應執行刑為有期徒
    刑3 年7 月，另就其上開(三)所犯施用第一級、第二級毒品案
    件所處有期徒刑7 月、5 月，各裁減為3 月15日、2 月15日
    ，並定應執行刑為有期徒刑5 月確定，並仍自94年10月28日
    起接續執行各該應執行之有期徒刑，指揮書執畢日期為98年
    6 月20日，縮刑期滿執畢日期為98年4 月29日，而於97年1
    月31日因縮短刑期假釋出監，假釋期間付保護管束，現仍在
    假釋付保護管束期間內，已如前述。是被告所犯前揭經易科
    罰金執行完畢之施用第二級毒品罪所處4 月有期徒刑，即因
    被含括於上開定執行刑之裁定內而應重行起算其執行完畢日
    期，且依上開說明，因被告僅係假釋出監，於假釋期間付保
    護管束，現仍在假釋期間內，則上開有期徒刑自屬尚未執行
    完畢。從而，本案被告所為2 次施用第二級毒品犯行，均與
    刑法第47條關於累犯規定之要件不符，均不構成累犯，起訴
    書認被告本案所為應構成累犯，核屬誤會，併此敘明。
據上論斷，應依刑事訴訟法第273 條之1 第1 項、第284 條之1
、第299 條第1 項前段，毒品危害防制條例第10條第2 項，刑法
第11條、第41條第1 項前段、第2 項、第51條第5 款，判決如主
文。
本案經檢察官黃士元到庭執行職務。
中    華    民    國    97    年    12    月    22    日
                  刑事第二庭  法  官  陳勇松
以上正本證明與原本無異。
如不服本判決，應於判決送達後10日內向本院提出上訴狀（應抄
附繕本）。告訴人或被害人如對於本判決不服者，應具備理由請
求檢察官上訴，其上訴期間之計算係以檢察官收受判決正本之日
期為準。
                              書記官  鄭巧青
中    華    民    國    97    年    12    月    22    日
附錄本案論罪科刑法條全文：
毒品危害防制條例第10條
施用第一級毒品者，處 6 月以上 5 年以下有期徒刑。
施用第二級毒品者，處 3 年以下有期徒刑。


司法院資訊處製作；財團法人民間司法改革基金會備份。
